【裁判字號】    96,上易,2457
【裁判日期】    970124
【裁判案由】    竊盜
【裁判全文】
臺灣高等法院刑事判決                96年度上易字第2457號
上  訴  人  臺灣板橋地方法院檢察署檢察官
被      告  丙○○
                    （另案於臺灣臺北戒治所執行中）
上列上訴人因被告竊盜案件，不服臺灣板橋地方法院96年度易字
第428 號，中華民國96年8 月10日第一審判決（起訴案號：臺灣
板橋地方法院檢察署95年度偵字第14676 號），提起上訴，本院
判決如下：
    主  文
上訴駁回。
    理  由
一、本案經本院審理結果，認第一審判決對被告丙○○被訴竊盜
    案件為無罪之諭知，核無不當，應予維持，並引用第一審判
    決書記載之證據及理由（如附件）。
二、上訴意旨略以：原審判決被告無罪，固非無見。惟本案查獲
    經過係案外人乙○○位於臺北縣土城市○○路○ 段195 巷5
    弄3 號住處遭竊，警方獲報前往現場勘驗，在上址外發現本
    案失竊重機車，並在該機車上所遺留之安全帽上採得一枚指
    紋，經送請內政部警政署刑事警察局比對鑑驗結果查悉係被
    告之指紋而查獲。然被告矢口否認有何竊盜犯行，僅辯稱伊
    的安全帽曾經在94年底遺失云云。而原審認定然或有可能係
    被告曾不經意觸碰停放路旁機車上之安全帽所遺留之指紋，
    或曾經使過用別人之安全帽而遺留指紋等，卻未能使被告明
    確說明何以扣案安全帽會有其指紋？且查獲員警採集該機車
    上所遺留之安全帽上之指紋，僅採得一枚被告之指紋，並無
    其他人之指紋，若係依原審推定係被告不經意觸碰他人之安
    全帽或曾經使用過他人之安全帽所遺留指紋，應不可能只留
    有被告一枚指紋，而無安全帽所有人之指紋。又被告所辯伊
    的安全帽曾經在94年底遺失，未能舉出有利之證明方法，以
    實其說，亦未能明確說明何以扣案安全帽會有其指紋，故被
    告辯言無足採信。況被告僅辯稱伊的安全帽曾經在94年底遺
    失，並未供承有到臺北縣土城市○○路○ 段195 巷5 弄3 號
    住處遭竊現場附近，在附近路進停留、閒晃或休息等語，原
    審竟逕自認定被告或有可能係被告曾不經意觸碰停放路旁機
    車上之安全帽所遺留之指紋，如此假設，不僅與被告辯詞不
    符，亦無何證據可供佐證。是本件尚有應予調查之事項，原
    審認定事實似嫌速斷，難認原判決妥適。請將原判決撤銷，
    更為適當合法之判決等語。
三、查上訴意旨所指摘各點，固可認定被告犯罪嫌疑重大，惟原
    判決業於理由中說明不能排除被告曾不經意觸碰停放路旁機
    車上之安全帽所遺留指紋，或曾經使過用別人之安全帽而遺
    留指紋等之可能性，且被告並無自證無罪之義務，是被告縱
    未能明確說明何以扣案安全帽會有其指紋，仍不得因此資以
    為反證其犯罪之論據。公訴人雖以被告並未供承有到臺北縣
    土城市○○路○ 段195 巷5 弄3 號住處遭竊現場附近，原審
    竟逕自認定被告或有可能不經意觸碰停放路旁機車上之安全
    帽，如此假設，不僅與被告辯詞不符，亦無何證據可供佐證
    云云。然公訴意旨指該車牌號碼NT8-053 號之重型機車係於
    95年1 月10日至17日間，在臺北縣中和市○○路502 號旁巷
    子內失竊，並非在同縣土城市○○路○ 段195 巷5 弄3 號附
    近遭竊，而機車具流動性，不能排除安全帽上被告之指紋係
    在該機車停放他處時所留下，公訴人復未提出曾於偵查時在
    該機車之儀表板、坐墊等車身上有採得被告指紋之證據，實
    難僅以安全帽上之指紋即遽以認定被告有竊盜機車之事實。
    原審法院就卷內證據調查之結果為綜合判斷，以不能證明被
    告犯罪為由，認被告並無竊盜之刑責，而諭知被告無罪之判
    決，已詳敘各證據取捨之理由，並不悖論理及經驗法則，核
    無不當，應予維持。檢察官上訴，仍執陳詞指摘原判決不當
    ，難認有理由，應予駁回。
據上論斷，應依刑事訴訟法第368條、第373條，判決如主文。
本案經檢察官張金塗到庭執行職務。
中    華    民    國    97    年    1     月    24    日
            刑事第十五庭  審判長法  官  吳昭瑩
                                法  官  蘇隆惠
                                法  官  李正紀
以上正本證明與原本無異。
不得上訴。
                                書記官  鄭信昱
中    華    民    國    97    年    1     月    24    日
附件：
臺灣板橋地方法院刑事判決               96年度易字第428號
聲  請  人  臺灣板橋地方法院檢察署檢察官
被      告  丙○○  男  31歲（民國○○年○月○日生）
                    身分證統一編號：Ｚ000000000號
                    住臺北縣板橋市○○路○段22巷12號3樓
                    （另案於臺灣臺北監獄臺北分監執行中）
上列被告因竊盜案件，經檢察官聲請簡易判決處刑（聲請案號：
95年度偵緝字第2254號），本院認不宜逕以簡易判決處刑，改依
通常程序審理，判決如下：
    主  文
丙○○無罪。
    理  由
一、公訴意旨以：被告丙○○前因竊盜案件，經本院以九十一年
    度板簡字第四八一號判處有期徒刑三月，於民國九十一年十
    一月六日執行完畢。復因竊盜案件，經臺灣高等法院以九十
    二年度上易字第一二三七號判處有期徒刑一年二月確定；因
    贓物案件，經本院以九十二年度簡字第二０二五號判處有期
    徒刑五月確定；另因詐欺案件，經本院以九十四年度簡字第
    四一二號判處有期徒刑三月確定；上開三罪經本院以九十四
    年度聲字第八八一號裁定應執行有期徒刑一年八月確定，而
    於九十四年九月七日執行完畢。猶不知悔改，於九十五年一
    月十日至十七日下午四時三十分間之某日許，在臺北縣中和
    市○○路502號旁巷子內，以徒手方式，竊取李慧玲所有現
    由甲○○使用車牌號碼NT8-053號（贓物認領保管單誤載為N
    T8-502號）之重型機車一部得手。嗣於九十五年一月十七日
    下午四時三十分許，因乙○○位在臺北縣土城市○○路○段
    195巷5弄3號住處遭不明人士侵入竊取財物，經乙○○報警
    處理，經警在現場附近發現可疑之安全帽一頂，經送請內政
    部警政署刑事警察局鑑驗後，發現與該局檔存丙○○指紋卡
    之左中指、左環指指紋相符，始查知上情。因認被告丙○○
    涉犯刑法第三百二十條第一項竊盜罪嫌等語。
二、按犯罪事實應依證據認定之，無證據不得認定犯罪事實，又
    不能證明被告犯罪者，應諭知無罪之判決，刑事訴訟法第一
    百五十四條第二項、第三百零一條第一項定有明文。所謂認
    定犯罪事實之證據，係指足以認定被告確有犯罪行為之積極
    證據而言，該項證據自須適合於被告犯罪事實認定，始得採
    為斷罪資料。又苟未能發現相當證據，或證據不足以證明，
    自不能以推測或擬制之方法，以為裁判基礎，亦分別有最高
    法院二十九年度上字第三一０五號及同院四十年度台上字第
    八六號判例意旨可資參照。
三、公訴人認被告犯本件竊盜罪，無非係以被害人甲○○於警詢
    中之指述及內政部警政署刑事警察局九十五年三月十五日刑
    紋字第0950021294號鑑定書、臺北縣政府警察局土城分局贓
    物認領保管單等資為論據。訊據被告丙○○堅決否認有何竊
    盜犯行，辯稱當時伊的交通工具是山葉500cc的，安全帽都
    是放在機車前面的菜籃內，伊的安全帽曾經在九十四年底遺
    失等語。
四、經查：本案查獲經過係案外人乙○○位於臺北縣土城市○○
    路○段195巷5弄3號住處遭竊，警方獲報前往現場勘驗，在
    上址外發現本案失竊重機車，並在該機車上所遺留之安全帽
    上採得一枚指紋，經送請內政部警政署刑事警察局比對鑑驗
    結果查悉係被告之指紋而查獲一節，有臺北縣政府警察局土
    城分局刑事案件移送書在卷可按，先予敘明。本件被害人甲○○雖於警詢中指述車牌號碼NT8-053號重機車遭竊之事實
    （詳95年度偵字第14676號偵查卷第4、5頁），並為領回失
    竊機車而出具贓物認領保管單（詳同偵卷第6頁），然其指
    訴僅能證明本案查扣機車確屬其所有而約於九十五年一月十
    日至十七日下午四時三十分間之某時，在臺北縣中和市○○
    路502號旁巷子內遭竊之事實，然不能直接證明即被告所竊
    取。又警方在本案查扣機車上所遺留之安全帽上採集一枚指
    紋經比對鑑驗結果發現與內政部警政署刑事警察局檔存被告
    指紋卡之左中指、左環指指紋相符，此有刑事案件證物採驗
    紀錄表、內政部警政署刑事警察局九十五年三月十五日刑紋
    字第0950021294號鑑驗書附卷可稽，然證人甲○○於本院審
    理時結證稱扣案之兩頂安全帽（當庭提示扣案之兩頂安全帽
    ）均非伊所有，當時伊領回失竊之系爭重機車時，伊所有之
    安全帽還在機車置物箱內等語（詳本院九十六年七月二十日
    審判筆錄），則扣案之安全帽上縱有被告之指紋，然該安全
    帽既非被害人甲○○所有，尚不能直接證明係被告竊取系爭
    重機車時所一併竊取之。至於扣案之安全帽究係何人所有，
    何以會有被告之指紋，何以會在本案查扣之重機車上，被告
    雖未能明確交代之，僅辯稱伊曾經遺失過安全帽等語，然或
    有可能係被告曾不經意觸碰停放路旁機車上之安全帽所遺留
    之指紋，或曾經使過用別人之安全帽而遺留指紋等，且被告
    並無自證無罪之義務，是被告縱未能明確說明何以扣案安全
    帽會有其指紋，仍不得因此資以為反證其犯罪之論據。
五、綜上所述，本院綜合卷證資料，對於公訴意旨所指被告竊盜
    之犯行，客觀上既尚未達於通常一般人均不致有所懷疑，而
    得確信其犯罪事實之程度，依「罪證有疑，利於被告」之法
    則，即應作有利於被告之認定。此外，復查無其他積極證據
    足資證明被告有何竊盜犯行，既不能證明被告犯罪，依法應
    為無罪之諭知。
據上論斷，應依刑事訴訟法第四百五十二條、第三百零一條第一
項，判決如主文。
本件經檢察官吳宗光到庭執行職務。
中    華    民    國    96    年    8     月    10    日
                  刑事第十七庭  審判長法  官  李幼妃
                                      法  官  鄭燕璘
                                      法  官  張紹省
以上正本證明與原本無異
如不服本判決，應於判決送達後10日內敘明上訴理由，向本院提
出上訴狀（應附繕本），上訴於臺灣高等法院。
                                      書記官  黃頌棻
中    華    民    國    96    年    8     月    10    日


司法院資訊處製作；財團法人民間司法改革基金會備份。
